【裁判字號】    95,抗,397
【裁判日期】    951206
【裁判案由】    聲請押
【裁判全文】
臺灣高等法院臺南分院刑事裁定           95年度抗字第397號
抗  告  人  臺灣雲林地方法院檢察署檢察官
被      告  甲○○
上列抗告人因被告違反藥事法等案件，不服臺灣雲林地方法院中
華民國95年10月27日裁定（95年度聲羈字第241號）提起抗告，
本院裁定如下：
    主  文
抗告駁回。
    理  由
一、本件抗告意旨略以：
    依刑事訴訟法第6條第1項及第7條之規定：數同級法院管轄
    之案件相牽連者，得合併由其中一法院管轄，而所謂相牽連
    之案件，係指(1)一人犯數罪、(2)數人共犯一罪或數罪者、(3)
    數人同時在同一處所個別犯罪者，以及(4)犯與本罪有關係之
    藏匿人犯、湮滅證據、偽證、贓物各罪者而言，揆諸前揭3
    、4款之規定，法院對多數被告案件有無管轄權之判斷，並
    不以被告間有無犯意聯絡為唯一認定之標準，又第3款係以
    案件發生之處所相同為判斷標準；本案同案被告林萬和與邱
    良誠（業已羈押），黃金英、許鴻仁（黃金英之配偶）、何
    家榛等人之鏢客詐騙集團，先於民國95年7月10日上午在雲
    林縣西螺鎮之慈愛醫院門診部，由黃金英與陳淑津著手尋獲
    病患蔡梅花，向其佯稱有認識醫師，具有特製藥物可治百病
    云云，使蔡梅花信以為真，再與其等一同前往邱良誠位於同
    縣斗南鎮之租屋處，由邱良誠詢問病症（早已由黃金英2 人
    電話告知）並進而告知藥材調配方法宣稱販售一台斤2萬元
    價昂「龜鹿二仙膠」之膠塊，連同搭配藥材共為65000元，
    以誘騙蔡梅花購買，使蔡梅花陷於錯誤，由林萬和陪同返家
    拿取印章存簿提領存款，適其子許益華及時發現阻止，並因
    而逮捕林萬和，並扣得不明膠塊3台斤及草藥一袋，邱良誠
    ，黃金英、許鴻仁、及何家榛等人則逃逸，另於台北榮民總
    醫院、台南市成大、奇美、市立、新樓、郭綜合等醫院繼續
    行騙，俟於95年8月10日中午，黃金英、許鴻仁在台北榮民
    總醫院以上開模式，騙得某病患之信任後，因邱良成看診處
    適有病患，遂經由林莉嬌（前曾於集團工作人員）之介紹，
    前往本件被告甲○○鏢客集團位於台北市中山區○○○路148
    號2樓被告甲○○賃居處看診，該病患亦因此而購買半斤，
    嗣被告甲○○將該患者載回住處，從而黃金英、許鴻仁、與
    林莉嬌、甲○○於95年8月10日中午均是在台北榮民總醫院
    從事相同犯罪，屬刑事訴訟法第7條第2款數人共犯一罪或數
    罪者，亦為同條第3款之數人同時在同一處所個別犯罪之情
    形，雲林地院應有管轄權等語。為此原審對上情未予審酌諭
    知被告無管轄權，尚有未洽，為此提起抗告，求為撤銷原裁
    定，另為妥適之裁定。
二、經查:
(一)本件被告涉嫌詐欺、違反藥事法等案件，由檢察官偵查中，
    並於95年10月27日，依刑事訴訟法第101條之1第1項第7款之
    事由聲請羈押，經原審法院訊問結果認以：「從檢察官聲請
    之羈押之卷證資料尚無從得知甲○○是否有於雲林縣販賣龜
    鹿二仙膠，或與被告邱良誠具共同犯意聯絡販賣龜鹿二仙膠
    ，其處所又分別位於台中縣及台北市，本院認對被告無管轄
    權，應予回送檢察官」等情，而予以退回，有訊問筆錄（原
    審卷第26頁）可稽。
(二)按刑事訴訟法第7條第(2)(3)款規定：所謂相牽連之案件，係
    指(2)數人共犯一罪或數罪者、(3)數人同時在同一處所個別犯
    罪者而言，本件抗告人就被告與同案被告邱良誠、黃金英、
    許鴻仁、林莉嬌等人同在台北榮民總醫院從事詐欺等犯行聲
    請羈押，即抗告人所指之相牽連案件為各被告在台北地區之
    詐欺等犯行（或為共犯或為各別），則各被告之管轄法院，
    依前揭第三款規定其犯罪地既係在雲林縣以外之台北地區，
    應為「該同一處所」（即同一犯罪地）台北地區之法院，此
    外抗告人就被告與同案被告邱良誠間有無共同犯意聯絡一節
    並未提出證據證明，而被告甲○○之住居所又分別位於台中
    縣及台北市，從而雲林地院對被告甲○○應無管轄權，是抗
    告意旨雖稱管轄權之判斷非以犯意聯絡，而以案件發生處所
    相同為判斷標準，從而就被告於台北地區之犯行應由雲林地
    院取得牽連管轄權云云，揆諸前述，尚有未合，自非可取。
三、從而原審依上開相關事證，認對被告無管轄權，駁回其羈押
    之聲請。本院經核原裁定認事用法，尚無不合。抗告意旨，
    指摘原裁定不當，聲請本院將原裁定予以撤銷，非有理由，
    應予駁回。
四、據上論結，應依刑事訴訟法第412條，裁定如主文
中    華    民    國    95    年    12    月    6    日
                  刑事第四庭    審判長法  官    吳志誠
                                      法  官    林勝木
                                      法  官    羅心芳
以上正本證明與原本無異。
不得抗告。
                                      書記官    蔡振豐
中    華    民    國    95    年    12    月    6     日


司法院資訊處製作；財團法人民間司法改革基金會備份。
